【裁判字號】    94,訴,4322
【裁判日期】    950308
【裁判案由】    強盜
【裁判全文】
臺灣高雄地方法院刑事判決              94年度訴字第4322號
公  訴  人  臺灣高雄地方法院檢察署檢察官
被      告  丙○○
指定辯護人  本院公設辯護人  蘇鴻吉
上列被告因強盜案件，經檢察官提起公訴（94年度偵字第22612
號），本院判決如下：
    主  文
丙○○連續意圖為自己不法之所有，攜帶兇器，以脅迫至使不能
抗拒，而取他人之物，累犯，處有期徒刑柒年陸月。扣案之麵包
刀壹支沒收。
    事  實
一、丙○○前因懲治盜匪條例案件，經臺灣高等法院臺南分院以
    90年度上易字第114 號判處有期徒刑9 月確定，復因違反毒
    品危害防制條例案件，經本院以90年度易字第2105號判處有
    期徒刑6 月確定，嗣定其應執行之刑為1 年2 月，其入監服
    刑，嗣於民國92年2 月26日因徒刑執行完畢出監。
二、詎其仍不知悔改，於94年9 月30日10時許臉戴口罩，進入乙○○○位於高雄市○○區○○路69號1 樓所經營之雜貨店內
    ，竟基於意圖為自己不法所有之概括犯意，並持客觀上足對
    人之生命、身體造成危險，足供為凶器使用之麵包刀1 把，
    先持刀走近在店內與乙○○○聊天之甲○○，以此脅迫之方
    式，致使甲○○因受嚴重驚嚇，而不能抗拒後，丙○○動手
    扯斷其掛於脖子上之手機袋（袋內有MOTOROLLA 廠牌之手機
    1 支），得手後。丙○○猶不滿足，又以持刀脅迫之方式，
    強搜乙○○○口袋內之財物，惟因乙○○○身上未放置任何
    財物而未得逞。丙○○於臨走之際，又隨手將甲○○所有，
    並置放在地上內有現金新台幣1 千多元之黑色皮包1 個取走
    ，隨即逃離現場。嗣因乙○○○認出係丙○○所為，而報警
    循線於同年10月2 日10時30分許，在丙○○位於高雄縣鳳山
    市○○○街15號住處前將其逮捕而查獲，丙○○並帶同員警
    至高雄市○○區○○路57巷48號前空地，扣得前開持以犯案
    之麵包刀1 支。
三、案經高雄市政府警察局左營分局移送臺灣高雄地方法院檢察
    署檢察官偵查起訴。
    理  由
壹、程序部分：
    被告丙○○及其指定辯護人，就被害人甲○○、乙○○○於
    警詢及偵查中所為證述之證據能力，於言詞辯論終結前均未
    表示異議，本院審酌上開言詞陳述作成之時，較無人情施壓
    或干擾，亦無不當取供之情形，認為適為本案之證據，是其
    2 人於警詢中之證言，依刑事訴訟法第159 條之5 第2 項之
    規定，均有證據能力，合先敘明。
貳、實體部分：
一、認定犯罪事實所憑之證據：
    訊據被告丙○○於警詢、偵訊及本院審理中均坦承上揭犯行
    ，核與證人即被害人甲○○、乙○○○於警詢及偵查中證述
    之情節相符，且甲○○、乙○○○復於本院95年2 月22日審
    理中分別證述：「被告手上拿很像水果刀或是麵包刀之類的
    工具，被告一進來都沒有講話，就是朝著我走過來，之後就
    扯走我的手機袋，…被告出手扯走我的手機袋時，我就非常
    害怕」（見本院卷第46至47頁）、「當時被告手上拿著麵包
    刀，…當時我很害怕，我現在看到被告會害怕」等語（見本
     院 卷第48頁），復有查獲照片14張（見警卷第39至45頁）
    附卷可稽，並有前揭作案用之麵包刀1 支扣案足憑，足認被
    告上揭自白與前揭事實相符，應堪採信。本件事證明確，被
    告持刀強盜之犯行，洵堪認定。
二、所犯罪名及科刑理由：
  (一)按刑法強盜罪所稱之「強暴」，指對人之身體，且足以抑制
    他人抵抗程度之有形力之行使；亦即直接或間接對於人之身
    體施以暴力，壓制被害人之抗拒。所稱之「脅迫」指對人，
    且足以抑制其抵抗程度之惡害通知行為；亦即以威嚇加之於
    被害人，使其精神上產生恐怖之心裡。次按強盜罪之強暴、
    脅迫，祇須抑壓被害人之抗拒或使被害人身體上、精神上，
    處於不能抗拒之狀態為已足，其暴力縱未與被害人身體接觸
    ，仍不能不謂有強暴、脅迫行為；縱令被害人實際無抗拒行
    為，仍於強盜罪之成立，不生影響（最高法院22年度上字第
    317 號、30年度上字第3023號判例要旨參照）。次按，是否
    「不能抗拒」，除應考量行為人所實施之不法手段是否足以
    抑制通常人之抗拒，使之喪失自由意思外，並應就被害人之
    年齡、性別、性格、體能及當時所處環境等因素，加以客觀
    之考察，以為判別標準（最高法院88年度臺上字第2132號判
    決要旨參照）。苟行為人所為之強暴、脅迫等不法行為，就
    當時之具體事實，予以客觀之判斷，足使被害人身體上或精
    神上達於不能或顯難抗拒之程度，即已達「不能抗拒」之程
    度(最 高法院91年度臺上字第290 號判決要旨參照)。 查被
    告丙○○持刀強取財物之行為，客觀上為足以抑制證人甲○○、乙○○○抵抗程度之惡害通知行為，核屬前開條文所稱
    之「脅迫」行為；且被告持刀強取財物時，依證人甲○○、
    乙○○○前開證述，其2 人已因過於恐懼而不敢反抗，依當
    時客觀環境觀察，堪認甲○○、乙○○○確已因丙○○持刀
    欲強取財物之行為，均陷於不能抗拒之狀態。
  (二)又所謂兇器，其種類並無限制，凡客觀上足對人之生命、身
    體、安全構成威脅，具有危險性之兇器均屬之（最高法院79
    年臺上字第5253號判例參照），而被告所持之麵包刀，長約
    20餘公分，上業據證人甲○○、乙○○○於警詢中證述在卷
    ，且觀之警卷第45頁所附照片，該刀之刀刃為金屬製，係屬
    質地堅硬、鋒利之物，依社會一般觀念均足以對人之生命、
    身體安全構成威脅，在客觀上顯然具有危險性，自屬刑法第
    321 條第1 項第3 款之兇器。另被告強搜證人乙○○○身上
    之財物，因郭女身上未帶財物，而未得逞，應屬未遂。
  (三)是以，核被告丙○○攜帶麵包刀而對甲○○、乙○○○強取
    財物之行為，分別係犯刑法第330 條第1 項攜帶兇器強盜罪
    、同法第330 條第2 項、第1 項之攜帶兇器強盜未遂罪。
  (四)被告先後持刀對甲○○、乙○○○強盜財物之行為，時間緊
    接、手段相同，觸犯構成要件相同之罪，顯係基於概括犯意
    所為，為連續犯關係，應依刑法第56條規定，從重論以刑法
    第330 條第1 項攜帶兇器強盜一罪，並加重其刑。
  (五)被告前因懲治盜匪條例案件，經臺灣高等法院臺南分院以90
    年度上易字第114 號判處有期徒刑9 月確定，復因違反毒品
    危害防制條例案件，經本院以90年度易字第2105號判處有期
    徒刑6 月確定，嗣定其應執行之刑為1 年2 月，其入監服刑
    ，嗣於92年2 月26日因徒刑執行完畢出監等情，有臺灣高等
    法院被告前案紀錄表1 份在卷可稽，其於前開有期徒刑執行
    完畢後5 年內，復犯本案有期徒刑以上之罪，為累犯，應依
    刑法第47條之規定，加重其刑，並遞加重之。
  (六)爰審酌被告正值青年，不思依循正軌賺取財物，攜帶兇器強
    盜罪他人財物，對社會治安造成嚴重之影響，實應嚴懲，惟
    考量被告坦承全部犯行之態度，已見悔意，且於犯案過程未
    造成被害人甲○○、乙○○○2 人受傷，所得不法利益非多
    等其他一切情狀，量處如主文所示之刑。
三、另扣案麵包刀1 支，係被告持以犯前開攜帶兇器強盜罪所用
    之物，且為被告所有，業據其於本院審理中供承在卷，應依
    刑法第38條第1 項第2 款規定宣告沒收之。
據上論斷，應依刑事訴訟法第299 條第1 項前段，刑法第56條、
第330 條第1 項、第47條、第38條第1 項第2 款，判決如主文。
本案經檢察官丁○○到庭執行職務。
中    華    民    國    95    年    3     月    8     日
                  刑事第八庭    審判長法  官  李政庭
                                      法  官  黃宣撫
                                      法  官  李育信
以上正本證明與原本無異。
如不服本判決，應於收受送達後10日內向本院提出上訴書狀。
中    華    民    國    95    年    3     月    8     日
                                      書記官  洪生輝
附錄本案論罪科刑法條全文：
刑法第330條第1項：
犯強盜罪而有第321 條第1 項各款情形之一者，處7 年以上有期
徒刑。


司法院資訊處製作；財團法人民間司法改革基金會備份。
